【裁判字號】    99,交聲,21
【裁判日期】    990331
【裁判案由】    違反道路交通管理處罰條例聲明異議
【裁判全文】
臺灣花蓮地方法院交通事件裁定          99年度交聲字第21號
原處分機關  交通部公路總局臺北區監理所花蓮監理站
異  議  人  甲○○
上列受處分人因違反道路交通管理處罰條例案件，不服交通部公
路總局臺北區監理所花蓮監理站民國99年1月4日，以花監違字第
裁44-P00000000號所為之處分，聲明異議，本院裁定如下：
    主  文
異議駁回。
    理  由
一、按汽車駕駛人，行車速度，超過規定之最高時速60公里以上
    ，處新臺幣6,000元以上24,000 元以下罰鍰，道路交通管理
    處罰條例第43條第1項第2款定有明文。
二、原處分意旨略以：異議人即受處分人甲○○（下稱異議人）
    於民國98年11月10日22時5 分許，駕駛車牌號碼942-EQ營業
    小客車，行經台九線284.7 公里(三民段北上)處，因「限速
    60公里、經測速時速129 公里、超速69公里」違規，為原舉
    發單位即花蓮縣警察局玉里分局警員填製花警交字第P00000
    000 號舉發違反道路交通管理事件通知單予以舉發，由原處
    分機關依道路交通管理處罰條例第43條第1項第2款規定，於
    99年1月4日以北監違字第裁44-P00000000號違反道路交通管
    理事件裁決書裁處異議人罰鍰新台幣（下同）8000元。
三、異議人聲明異議意旨略以：1.突發狀況，一時心急，因老媽
    走失，急忙趕回家中。2.家中唯有我本人賺取微薄生計，養
    家活口...。3.家中5口中3人有殘障中度及重度，非常難以
    維生...，聲明異議云云。
四、經查：
(一)異議人於98年11月10日22時5分許，駕駛車牌號碼942-EQ 營
    業小客車，行經台九線284.7公里(三民段北上) 處行駛，確
    有超速等情，業據異議人自承在卷，核與證人即本件舉發員
    警乙○○於本院調查時證稱：本件舉發是由我處理，當天雷
    達測速儀器設置在台九線284.7 公里處，由南往北方向的路
    邊，且有擺放告示牌等情。此有證人庭呈之雷達測速器採證
    相片1張、測速相機與告示牌設立位置相片5張、經濟部標準
    檢驗局雷達測速儀檢定合格證書附卷可稽，從而，異議人行
    駛上開路段，確有超速69公里之事實，堪予認定。
(二)異議人雖於本院調查時辯謂：該路段並未設置「前有測速照
    相」之標示等語。經查，本件舉發員警有於攔停地點前 100
    至 150公尺處設置黃底黑字之「前有測速」警告牌等情，業
    據證人乙○○證述綦詳，並有警告標誌照片5 張在卷可佐。
    上開照片係員警放置當天現場拍攝，亦據證人乙○○證述在
    卷。復查，證人乙○○與異議人間素昧平生，並無仇隙嫌怨
    ，應無設詞誣陷異議人之理，況警員執行公務時，本身即受
    有行政懲處責任之監督，實無先行實施採證測速儀器，始事
    後補設警告標誌之理，且其到庭具結作證，更係以刑事責任
    擔保其證言之真實性，證人乙○○上開證詞，應非虛妄之詞
    ，堪以採信。再者，衡諸道路交通管理處罰條例第7條之2第
    3 項條文之立法意旨，其警告標誌之設置應係為預先促使駕
    駛人注意減速，避免因速限或警示標誌距離舉發地點過短，
    使駕駛人反應不及而無從依速限行駛所由設，以期駕駛人在
    避免受罰之心理下，達到依行車速限駕駛進而維護行車安全
    之最大效益。查本件違規地點距離約100至150公尺之路旁，
    設有「前有測速」黃底黑字之警告標誌，警示之內容清晰可
    見，並有照片附卷可憑，且依警告標誌相片顯示，上開路段
    背景單純而空曠，除道路及樹木、草地外，並無其餘足以干
    擾視線之標誌、廣告物或建築物等，而該警告標誌夜間具有
    反光效果，縱令係夜間道路兩旁之路燈未開啟，亦可經由車
    輛之照明設備，清楚辨識，是其設置警告標誌位置，已符合
    道路交通管理處罰條例第7 條之2第3項規定「非固定式科學
    儀器取得證據資料證明者，於一般道路須至少於100 公尺前
    ，明顯標示」要求。異議人以其未見該路段設有「警告標誌
    」，質疑員警於此處測速，是否已先違法云云，亦無可採。
(三)至於異議人所辯稱：係因母親不慎走失，始超速行駛，欲儘
    速返家云云。惟行政罰法第13條係參照刑法第24條第1 項，
    規定「因避免自己或他人生命、身體、自由、名譽或財產之
    緊急危難而出於不得已之行為，不予處罰。但避難行為過當
    者，得減輕或免除其處罰。」之緊急避難阻卻違法事由。惟
    查，該法定阻卻違法事由之要件：1.須有緊急危難狀態存在
    2.必須所實行緊急避難之行為，於客觀上必須係出於不得已
    ，且於主觀上係出於救助之意思。是該條文「出於不得已之
    行為」，必須通過比例原則之檢驗，亦即其避難行為之目的
    須適當、所採取之措施應屬唯一且必要，亦應選擇造成損害
    最小之方式為之。然本件異議人，未能證明違規當時所處情
    勢確有所稱之情事，已難認有緊急危難狀態，且異議人超速
    行駛之違規行為，與其上述之情狀亦非必須違規超速不能排
    除，難謂為不得已，又其超速行為影響道路交通安全，甚至
    可能造成其他用路人生命、身體之潛在危險，亦非適當，核
    與行政罰法第13條所定之緊急避難阻卻違法事由之行政法理
    並不相符，不得作為其為阻卻本件交通違規行為之事由，附
    此敘明。
五、末查，本件異議人表示其經濟狀況較為困頓，又其本人及兒
    女皆為輕度或中度之身心障礙人士，有中華民國身心障礙手
    冊影本3 份附卷可稽，情狀值得同情。惟希冀行政執行機關
    考量上情，對其罰鍰處分給予分期付款或暫緩繳納之執行，
    ，但非屬本院得為不罰之事由，併此說明。
六、綜上所述，本件異議人確有於前揭時、地，駕駛營業小客車
    ，其行車速度超過規定最高時速60公里未滿80公里之違規，
    事證明確，洵堪認定。是原處分機關依道路交通管理處罰條
    例第43條第1項第2款裁處罰鍰8000元並無違誤。本件異議人
    之異議無理由，應予駁回。
據上論斷，應依道路交通案件處理辦法第19條，裁定如主文。
中    華    民    國    99    年    3     月    31    日
                  交通法庭      法  官  沈培錚
上列正本證明與原本無異。
如對本裁定不服，應於送達後 5日內，向本院提出抗告狀（應抄
附繕本）。
中    華    民    國    99    年    3     月    31    日
                                書記官

司法院資訊處製作；財團法人民間司法改革基金會備份。
